---
title: "Angewandte Datenanalyse mit `R`"
subtitle: "Tag 3 - Datenimport und -modellierung"
output:
  html_document:
    toc: true
    toc_float: true
---

```{r setup, include=FALSE}
knitr::opts_chunk$set(echo = TRUE)
library(readxl)
library(tidyverse)
load(url("http://andreasmock.github.io/data/hnscc.RData"))
```

<br>

# Übung 7 - Datenimport

Die anfänglichen Probleme mit dem Einlesen von Dateien lassen sich am besten durch die eigene Anwendung erkunden. Sucht euch txt, csv und xls/xlsx Files auf eurem Computer heraus und versucht diese in die *R* Umgebung zu laden. Denkt bitte auch an die Möglichkeit die Hilfe zu den einzelnen Funktionen aufzurufen. Am Ende der Übung sammeln wir die wichtigsten Probleme und Lösungsansätze.

Hier noch einmal die Übersicht über die Funktionen:

- `read_tsv`: tab-separated file
- `read_csv`: comma-separated file
- `read_xlsx` bzw. `read_xls`: Excel spread sheet
- `read_delim`: file mit beliebig anzugebendem delimiter, also Trennzeichen

Um Excel files zu laden, benötigt ihr noch das package `readxl`

```{r, eval=FALSE}
install.packages("readxl")

library(tidyverse)
library(readxl)
```

<br>

# Übung 8 - Datenmodellierung

a) Benutzt einen Hypothesentest, um herauszufinden, ob es eine signifikante Assoziation zwischen dem Alter und dem Tumorstadium gibt.
b) Führt eine Korrelationsanalyse für Alter und days to death durch. Ist dies die beste Art und Weise, diese Assoziation zu eruieren, oder fällt euch eine alternative Möglichkeit ein?
c) Möchte man Verteilungen vergleichen, die nur sehr wenige Datenpunkte haben, ist es von Vorteil Rang-basierte Hypothesentest zu verwenden. Findet heraus, was die Rang-basierte Alternative zum T-Test ist und sucht nach der entsprechenden R-Funktion.
