---
title: "Teil 1: Objektypen und Funktionen"
author:
- name: Andreas Mock
  affiliation: Nationales Centrum für Tumorerkrankungen (NCT) Heidelberg
  email: andreas.mock@med.uni-heidelberg.de
output:
  rmarkdown::html_document:
    theme: cosmo
    toc: false
    toc_float: false
---

## Vorwort

*R* ist eine Objekt-orientierte Programmiersprache und hat gerade in den letzten Jahren in allen Bereichen der Lebenswissenschaften und Medizin zunehmend an Bedeutung gewonnen. Neber der vergleichbar leicht zu erlernenden Syntax liegt dies vor allem an der Vielzahl so genannter Pakete. Ein Paket ist nicht anderes als eine wohldurchdachte Formelsammlung, die für eine spezifische wissenschaftliche Fragestellung (z.B. die Analyse von Sequenzierungsdaten) entwickelt wurde. Der Schwerpunkt des Praktikums wird darauf liegen, Funktionen nachzuvollziehen, Graphen zu interpretieren und insgesamt eine Verständnis über die Funktionsweise von *R* zu erlangen. 

##  Objekttypen 

Bei unseren Analysen werden wir den folgenden Objektypen begegnen.

### Vektor

Ein Vektor ist eine Sammlung mehrerer Objekte gleicher Art (Länge 1 ist möglich).

```{r}
# numerischer Vektor mit Länge 1
x1 <- 5 

# Charaktervektor mit Länge 1 (wird in "" gesetzt)
x2 <- "green"

# Vektoren mit Länge 3
y1 <- c(1,3,9)
y2 <- c("gene1","gene2","gene3")
```

Subsetting:

```{r}
# um den vollständigen Vektor y2 auszugeben
y2

# um nur die ersten beiden Einträge des Vektors y2 auszugeben
y2[1:2]
```


### Matrix

Eine Matrix hat immer nur numerische Einträge, kann aber Zeilen- und Spaltennamen haben.

```{r}
matrix <-  cbind(y1, y1, y1)
rownames(matrix)  <-  y2
colnames(matrix) <-  c("sample1","sample2","sample3")
matrix
```

Bestimmte Teile der Matrix kann man sich mit der folgenden Syntax anzeigen lassen:

```{r, eval=F}
matrix[Zeile,Spalte]
```

Bespiele hierfür sind:

```{r}
matrix[1,]
matrix[,3]
matrix[1:2,]
```

### Dataframe

Im Gegensatz zu Matrizen können in sogenannten *dataframes* Vektoren verschiedener Typen (z.B. numerischer Vektor und Charaktervektor) miteinander kombiniert werden. Wichtig: Die Vektoren müssen die gleiche Länge haben. 

```{r}
df <- data.frame(age=c(50,47,87),
                gender=c("male","male","female"))
df
```

Somit eignen sich *dataframes* insbesondere für die Analyse von Patientenmetadaten im Rahmen von molekularbiologischen Experimenten oder klinischen Studien.

### Objektyp erfragen

Die Funktion *class* ermöglicht es den Typ eines Objekts zu erfragen.

```{r}
class(y1)
class(matrix)
class(df)
```


## Funktionen

Die Grundsyntax einer jeden Funktion ist

```{r, eval=FALSE}
function(Objekt, Argumente)
```

Die Argumente sind hierbei fakultativ.

*R* besitzt eine Vielzahl von Funktionen, ohne dass spezielle Packete geladen werden müssen. 

```{r}
sum(y1)
mean(y1)
```

Die Funktion `help` öffnet die Dokumentation in RStudio und zeigt die notwendigen Objekte und Argumente zu jeder Funktion an. Als Beispiel, was genau macht die Funktion `cbind`?

```{r}
help(cbind)
```


