---
title: "Teil 3: Daten einlesen"
author:
- name: Andreas Mock
  affiliation: Nationales Centrum für Tumorerkrankungen (NCT) Heidelberg
  email: andreas.mock@med.uni-heidelberg.de
output:
  rmarkdown::html_document:
    theme: cosmo
    toc: false
    toc_float: false
---

## Einführung

Dieses Kapitel ist zugegebener Maße trocken, soll aber Abhilfe schaffen bei einem der größten Stolpersteine beim Einstieg in eine Programmierumgebung wie R: Das Einlesen von (eigenen) Daten.

Der Schlüssel zum Meistern dieser Lektion ist das Verständnis von Dateipfaden. 

## Dateipfade

1) Wie finde ich heraus, in welche Dateipfad sich meine momentane Umgebung befindet, in der ich R ausführe, dass so genannte *working directory*?

```{r}
getwd()
```

2) Welche Dateien befinden sich in dem aktuellen Dateipfad?

```{r}
list.files()
```

3) Wie kann ich ausgehend vom *working directory* einen relativen Pfad angeben?

Mit dem Präfix `../` lässt sich eine Ordnereben, mit `../../` entsprechend 2 Ebenen nach oben gehen.

Der relative Pfad

```{r}
list.files("../")
```

entspricht damit dem absoluten Dateipfad

```{r}
list.files("/Users/Andy/Documents/Research/Github_page")
```

4) Wie kann ich Daten aus dem Internet einlesen?

Einfach den Webpfad benutzen:

```{r, eval=F}
read.xls(xls="http://www.cell.com/cms/attachment/2106066377/2081438868/mmc2.xlsx",
                skip=1)
```

## Funktionen zum Einlesen von Daten

```{r, eval=F}
install.packages("gdata")
library(gdata)
```


```{r, eval=F}
# tab-separated files (txt)
file1 <- read.table("Pfad", sep="\t", header=TRUE)
```

```{r, eval=F}
# comma-separated files (csv)
file2 <- read.csv("Pfad")
```

```{r, eval=F}
# Excel sheets
file3 <- read.xls(xls="http://www.cell.com/cms/attachment/2106066377/2081438868/mmc2.xlsx",
                skip=1)
```

## Learning by doing (15 min.)

Die anfänglichen Probleme mit dem Einlesen von Dateien lassen sich am besten durch die eigene Anwendung erkunden. Sucht euch txt, csv und xls/xlsx Files auf eurem Computer heraus und versucht diese in die *R* Umgebung zu laden. Denkt bitte auch an die Möglichkeit die Hilfe zu den einzelnen Funktionen aufzurufen. Am Ende der Übung sammeln wir die wichtigsten Probleme und Lösungsansätze.